【裁判字號】    95,交聲,1295
【裁判日期】    950825
【裁判案由】    交管條例聲異
【裁判全文】
臺灣板橋地方法院交通事件裁定
原處分機關  交通部公路總局臺北區監理所
異  議  人
即受處分人  甲○○
上列異議人因違反道路交通管理處罰條例案件，對於交通部公路
總局臺北區監理所於民國九十五年六月十三日以北監營裁字裁四
○－Ｃ00000000號違反道路交通管理事件裁決書所為之
處分，聲明異議，本院裁定如下：
    主  文
異議駁回。
    理  由
一、異議意旨略以：臺灣板橋地方法院檢察署觀護志工王博禎即
    異議人前犯竊盜案件經判處緩刑交付保護管束之輔導人，曾
    於民國九十三年六月十五日前往臺北縣政府警察局交通大隊
    拜會承辦警員，當時該警員告稱本案已發函臺北區監理所，
    因異議人經法院判決七個月，依法得吊扣其營業小客車執業
    登記證，不得再從事營業小客車之駕駛工作，但並未吊銷其
    駕駛執照等語，王博禎當天復前往交通部公路總局臺北區監
    理所拜訪吳代理所長，吳代理所長復告稱依法吊扣營業小客
    車執業登記證後，異議人不能再開營業小客車營業，但依其
    違法情形不會吊扣異議人之普通小客車駕駛執照，異議人仍
    可從事私人司機之駕駛工作（駕駛工作是異議人唯一專長，
    用以維持家庭經濟來源）等語，如今原處分機關卻要執行吊
    銷異議人之駕駛執照，異議人為維持全家之生計，爰聲明異
    議，請求撤銷原處分云云。
二、按行政罰法業於九十四年二月五日制訂公布，並自九十五年
    二月五日起施行，該法第五條規定：「行為後法律或自治條
    例有變更者，適用行政機關最初裁處時之法律或自治條例。
    但裁處前之法律或自治條例有利於受處罰者，適用最有利於
    受處罰者之規定。」又道路交通管理處罰條例所定罰鍰、吊
    扣吊銷證照、記點之裁罰，係屬行政罰法中所稱行政罰之性
    質，自應適用行政罰法第五條之規定。再按營業小客車駕駛
    人，在執業期中，犯竊盜、詐欺、贓物、妨害自由或刑法第
    二百三十條至第二百三十六條各罪之一，經第一審法院判決
    有期徒刑以上之刑後，吊扣其營業小客車執業登記證。其經
    法院判決有期徒刑以上之刑確定者，吊銷其營業小客車執業
    登記證及駕駛執照；汽車駕駛人，曾依第三十七條第三項之
    規定吊銷駕駛執照者，三年內不得考領駕駛執照；修正前即
    異議人行為時之道路交通管理處罰條例第三十七條第三項、
    第六十七條第二項分別定有明文。查上揭條例第三十七條第
    三項及第六十七條第二項之規定，雖於異議人行為後之九十
    四年十二月二十八日修正並自九十五年七月一日起始施行，
    惟其施行日期係於本件原處分機關於九十五年六月十三日裁
    罰之後，依上開說明，自應適用修正前即裁處時之道路交通
    管理處罰條例第三十七條第三項及第六十七條第二項之規定
    。
三、經查：
  (一)、本件異議人即受處分人甲○○於九十一年間係營業小客車
      駕駛人，在執業期中，犯加重竊盜罪，經本院以九十一年
      度易字第一三七二號判決處有期徒刑七月，嗣經臺灣高等
      法院以九十一年度上易字第三四六○號判決駁回上訴並諭
      知緩刑三年，緩刑期內付保護管束，於九十二年三月六日
      確定，臺北縣政府警察局交通隊因此於九十三年六月一日
      填製臺北縣政府警察局北縣警交字第Ｃ00000000
      號舉發違反道路交通管理事件通知單（下稱舉發通知單）
      舉發，臺北縣政府警察局並於九十三年六月四日函請交通
      部公路總局臺北區監理所依權責酌處，異議人於應到案日
      期前向臺北縣政府警察局提出申訴，原處分機關乃於九十
      五年六月十三日以北監營裁字裁四○－Ｃ0000000
      0號違反道路交通管理事件裁決書（下稱裁決書），依道
      路交通管理處罰條例第三十七條第三項、第六十七條第二
      項規定，裁處異議人吊銷駕駛執照，三年內禁考，異議人
      收受該裁決書後聲明異議等情，有臺灣高等法院被告全國
      前案紀錄表一件、上揭本院及臺灣高等法院刑事判決電腦
      列印本各一份、上開舉發通知單、臺北縣政府警察局北警
      交字第○九三○○七三三一四號函、甲○○訴願書、上開
      裁決書、聲明異議狀等影本各一件在卷可稽。異議人雖辯
      稱：承辦警員及交通部公路總局臺北區監理所吳代理所長
      均稱已吊扣異議人營業小客車執業登記證，不會吊銷異議
      人之駕駛執照云云。惟查，異議人係營業小客車駕駛人，
      於執業期中犯加重竊盜罪，經法院判決有期徒刑確定之事
      實，為異議人所不否認，雖該刑事案件經判決諭知緩刑三
      年確定，惟其所犯之加重竊盜罪，既經判決處有期徒刑七
      月確定，已該當於修正前即裁處時之道路交通管理處罰條
      例第三十七條第三項規定之處罰要件，至為灼然。再參以
      八十八年四月二十一日修正公布之道路交通管理處罰條例
      第三十七條第三項規定：「營業小客車駕駛人，在執業期
      中，犯竊盜、詐欺、贓物、妨害自由或刑法第二百三十條
      至第二百三十六條妨害風化各罪之一，『經判決有期徒刑
      以上之刑確定而未宣告緩刑或易科罰金者』，吊銷其營業
      小客車執業登記證及駕駛執照」，於九十年一月十七日經
      修正為：「營業小客車駕駛人，在執業期中，犯竊盜、詐
      欺、贓物、妨害自由或刑法第二百三十條至第二百三十六
      條各罪之一，『經第一審法院判決有期徒刑以上之刑後，
      吊扣其營業小客車執業登記證。其經法院判決有期徒刑以
      上之刑確定者，吊銷其營業小客車執業登記證及駕駛執照
      』」，刪除原有「而未宣告緩刑或易科罰金者」等語，顯
      見本件裁處時道路交通管理處罰條例第三十七條第三項之
      處罰，並不以所判決確定之有期徒刑未經宣告緩刑或易科
      罰金為其要件，是異議人上開確定之刑事判決固同時諭知
      緩刑之宣告，然此僅係暫緩刑罰之執行，仍無礙其遭判決
      有期徒刑確定之事實，自無從解免異議人合於本件裁罰之
      事實。綜上，道路交通管理處罰條例既有明確吊銷駕駛執
      照之規定，自非得以警員或其他人員之口頭說明或承諾而
      不予裁罰，是異議人前開所辯，委無可取。
  (二)、又按人民之工作權為憲法第十五條規定所保障，其內涵包
      括人民選擇職業之自由。人民之職業與公共福祉有密切關
      係，故對於從事一定職業應具備之資格或其他要件，於符
      合憲法第二十三條規定之限度內，得以法律或法律明確授
      權之命令加以限制。道路交通管理處罰條例第三十七條之
      規定，乃基於營業小客車營運及其駕駛人工作之特性，就
      駕駛人個人應具備之主觀條件，對人民職業選擇自由所為
      之限制，旨在保障乘客之安全，確保社會之治安，及增進
      營業小客車之職業信賴，與首開憲法意旨相符，與憲法第
      二十三條之規定，尚無牴觸，司法院大法官會議釋字第五
      八四號解釋意旨可資參照。本件異議人時值壯年，亦無其
      他不能謀生工作之情事，原處分機關雖裁處應吊銷駕駛執
      照並三年內禁考之處分而使其暫時無法以駕駛為業，惟異
      議人仍得改尋其他工作機會以謀生，原裁罰並未使異議人
      達於不能維持生活最低限度之情形，是異議人以維全家生
      計為由請求免予裁罰云云，亦無足採。
四、綜上所述，原處分機關援引修正前即異議人行為時之道路交
    通管理處罰條例第三十七條第三項及第六十七條第二項，裁
    處異議人吊銷駕駛執照，三年內禁考，依法並無不合，本件
    異議為無理由，應予駁回。
據上論斷，應依道路交通管理處罰條例第八十七條第二項，道路
交通案件處理辦法第十九條，裁定如主文。
中     華     民     國    95    年    8    月   25   日
                    臺灣板橋地方法院交通法庭
                          法  官  樊季康
以上正本證明與原本無異。
如不服本裁定，應於裁定送達後五日內向本院提出抗告狀。
                          書記官  梁宜庭
中     華     民     國    95    年    8    月   25   日


司法院資訊處製作；財團法人民間司法改革基金會備份。
